臺灣桃園地方法院民事簡易判決
111年度壢簡字第37號
原      告  魏金玉  
訴訟代理人  顏碧志律師(法扶律師)
被      告  匯豐汽車股份有限公司

法定代理人  陳昭文  
訴訟代理人  張家銘  
上列當事人間請求確認本票債權不存在事件，本院於民國111年5
月10日言詞辯論終結，判決如下：
    主    文
一、確認被告持有如附表所示之本票，對原告之本票債權不存在
    。
二、被告不得持臺灣桃園地方法院102年度司票字第4151號裁定
    及其債權憑證為執行名義，對原告聲請強制執行。
三、訴訟費用新臺幣伍仟肆佰元由被告負擔。　
    事實及理由
壹、程序部分：
　　按確認法律關係之訴，非原告有即受確認判決之法律上利益
    者，不得提起之，民事訴訟法第247條第1項前段定有明文。
    所謂即受確認判決之法律上利益，係指因法律關係之存在與
    否不明確，致原告主觀上認為其在法律上之地位有不安之狀
    態存在，且此種不安之狀態，能以確認判決將之除去者而言
    （最高法院52年度台上字第1240號判決意旨參照）。查本件
    原告訴請確認被告所持有以原告為共同發票人如附表所示之
    本票(下稱系爭本票)，對原告之本票債權不存在，然此情為
    被告所否認，並被告已持系爭本票聲請本院以102年度司票
    字第4151號民事裁定(下稱系爭本票裁定)准予強制執行，故
    原告財產恐有受強制執行之危險等情，業據原告提出系爭本
    票影本及系爭本票裁定附卷為憑(見本院卷第9至10頁)，並
    經本院依職權調取系爭裁定卷宗核閱無訛。是系爭本票對於
    原告債權之存否乙節既屬未明，並因致原告於私法上之地位
    處於不安之狀態而有受侵害之危險，且此種不安之狀態，能
    以確認判決將之除去，揆諸前揭法律規定及判例意旨，應認
    原告提起本件確認之訴，核有即受確認判決之法律上利益，
    合先敘明。
貳、實體部分
一、原告主張：被告持有以原告為共同發票人之系爭本票1紙，
    向本院聲請核發系爭本票裁定准許強制執行，並換發債權憑
    證為執行名義在案，然系爭本票共同發票人欄上之簽名並非
    原告所簽、印文亦非原告之印章，上開簽名及印文皆係偽造
    ，且兩造間並無系爭本票之原因關係債權存在，原告自毋庸
    負發票人之責任；又系爭本票之到期日為95年8月22日，被
    告迄102年間始向本院聲請系爭本票裁定，已逾3年之消滅時
    效，原告自得為時效抗辯而拒絕給付，為此，爰依票據之法
    律關係，提起本訴等語。並聲明：先位聲明：(一)確認被告
    持有系爭本票，對原告之本票債權不存在。(二)被告不得持
    臺灣桃園地方法院102年度司票字第4151號裁定及其債權憑
    證為執行名義，對原告聲請強制執行；備位聲明：(一)確認
    被告持有系爭本票，對原告之本票債權請求權不存在。(二)
    被告不得持臺灣桃園地方法院102年度司票字第4151號裁定
    及其債權憑證為執行名義，對原告聲請強制執行。
二、被告則以：就本票是否係偽造部分，被告認無進行筆跡鑑定
    之必要，而就時效抗辯部分，被告不爭執，請法院就現有卷
    證資料依法判決等語。
三、得心證之理由：
(一)按當事人主張有利於己之事實者，就其事實有舉證之責任。
    民事訴訟法第277條前段定有明文。次按在票據上簽名者，
    依票上所載文義負責，票據法第5條固定有明文，惟票據債
    務人應依票據文義負責，以該債務人在票據上簽名或蓋章為
    前提（最高法院65年台上字第2030號判例意旨參照）。又票
    據為無因證券，僅就票據作成前之債務關係，無庸證明其原
    因而已，至該票據本身是否真實，即是否為發票人所作成，
    仍應由執票人負舉證之責（最高法院50年台上字第1659號判
    決意旨參照）。是發票人主張本票係偽造，對執票人提起確
    認本票係偽造或本票債權不存在之訴者，應由執票人就本票
    為真正之事實，先負舉證責任。本件原告主張系爭本票非其
    簽發，則系爭本票上共同發票人欄之原告簽名、印文真正，
    即應由被告負舉證責任。
(二)經查，系爭本票共同發票人欄上「魏金玉」之筆跡，與原告
    起訴時所附委任狀之簽名筆跡，以肉眼觀之，確有明顯不同
    。是以，從外觀上實無法認定系爭本票共同發票人欄之「魏
    金玉」為原告所簽，而系爭本票本票上「魏金玉」之印文字
    體、格式、大小並無特異之處，應為通常刻印店得取得之印
    章所蓋印。又被告於111年3月25日具狀表示無進行筆跡鑑定
    之必要(見本院卷第26頁)，是被告未能提出具體事證證明系
    爭本票確為原告所簽名、用印，揆諸前揭說明，難論系爭本
    票上原告之簽名、印文為真正，原告自不負發票人之責任。
    是以，原告訴請確認被告所持有系爭本票對原告之本票債權
    不存在，為有理由，應予准許。又被告仍持有系爭本票，原
    告隨時可能遭被告行使追索權之損害，是原告另請求被告不
    得執系爭本票裁定之執行名義，對原告強制執行，亦應准許
    。末原告先位之訴既有理由，其另為備位聲明請求確認系爭
    本票債權之請求權不存在，本院即無庸再予論述，附此敘明
    。 
四、綜上所述，被告既未能證明原告簽發系爭本票，自難令原告
    負發票人之責任。從而，原告起訴請求如主文第1、2項所示
    ，為有理由，應予准許。
五、本件事證已臻明確，兩造其餘攻擊防禦方法及證據，經本院
    斟酌後，核與判決結果不生影響，爰不另論述，併此敘明。
六、訴訟費用負擔之依據：民事訴訟法第78條。並依職權確定訴
    訟費用額如主文第3項所示。
中　　華　　民　　國　　111 　年　　5 　　月　　24　　日
                  中壢簡易庭      法  官  張博鈞
以上為正本係照原本作成。
如不服本判決，應於送達後20日內，向本院提出上訴狀並表明上
訴理由，如於本判決宣示後送達前提起上訴者，應於判決送達後
20日內補提上訴理由書（須附繕本）。
如委任律師提起上訴者，應一併繳納上訴審裁判費。
中　　華　　民　　國　　111 　年　　5 　　月　　24　　日
                                  書記官  張季容
附表：
發票日 發票人 共同發票人 票面金額（新臺幣） 到期日 93年3月22日 春陞電子工業股份有限公司 黃國銀 魏金玉 498,860元 95年8月22日